【裁判字號】    99,訴,548
【裁判日期】    990720
【裁判案由】    侵權行為損害賠償
【裁判全文】
臺灣臺南地方法院民事判決               99年度訴字第548號
原      告  乙○○
            甲○○
            戊○○
兼上二人
訴訟代理人  己○○
被      告  丁○○
            賢鑫通運有限公司
上  一  人
法定代理人  丙○○
上列被告因過失致死案件，原告提起刑事附帶民事訴訟請求侵權
行為損害賠償事件（98年度交附字第59號），經本院刑事庭裁定
移送前來，本院於民國99年7月6日言詞辯論終結，判決如下：
    主  文
被告丁○○應依序分別給付原告乙○○新臺幣肆拾萬肆仟捌佰
捌拾陸元，原告甲○○新臺幣捌萬壹仟佰捌拾伍元，原告戊○○新臺幣玖萬零玖佰拾肆元，及均自民國九十九年六月二日起
至清償日止，按週年利率百分之五計算之利息。
原告其餘之訴均駁回。
訴訟費用由被告丁○○負擔百分之十二，餘由原告負擔。
本判決原告乙○○、甲○○、戊○○勝訴部分，分別於原告乙○○以新臺幣壹拾肆萬伍仟元、原告甲○○以新臺幣貳萬捌仟元、
原告戊○○以新臺幣萬壹仟元為被告丁○○供擔保後，得假執
行。
原告其餘假執行之聲請均駁回。
    事實及理由
一、原告起訴主張：
(一)被告丁○○為被告賢鑫通運有限公司（下稱賢鑫公司）所僱
    用之大貨車駕駛，為從事駕駛業務之人，於民國97年11月21
    日2時50分許，駛車號IP-B9l號營大貨車，沿臺南縣關廟鄉
    埤頭村埤頭33-18號旁南北向道路由南往北方向行駛至埤頭
    33-18號前設有閃光紅燈之交岔路前（東西向道路），本應
    注意閃光紅燈表示「停車再開」，車輛應減速接近，先停止
    於交岔路口前，讓幹道車優先通行後認為安全時，方得續行
    ，而依當時情形被告丁○○酒後駕車（呼氣之酒精濃度為每
    公升0.31毫克），未停止於交岔路口而貿然右轉而未讓幹道
    車先行，遂遭沿埤頭33-18號道路由西向東行駛，由訴外人
    劉全發駕駛之Y9-7939號自小客車自後碰撞，劉全發經送醫
    於當日4時30分許，因多發性損傷合併顱腦損傷不治死亡，
    被告丁○○經鈞院刑事庭以98年度交訴字第50號判決，處有
    期徒刑六月並得易科罰金在案。
(二)被告丁○○為本件侵權行為時，為被告賢鑫公司僱用之駕駛
    ，丁○○酒後駕車，且違反道路交通規則，致劉全發死亡為
    肇事主因，經法院判處徒刑在案，被告賢鑫公司為僱用人，
    其對受僱人即被告丁○○因執行職務不法侵害他人之權利，
    依民法第184條第1項前段、第188條第1項前段、第191條之2
    規定，應與被告丁○○連帶負損害賠償責任。
(三)復按不法侵害他人致死者，對於支出醫療及增加生活上需要
    或殯葬費用之人亦應負損害賠償責任，被害人對於第三人負
    有法定扶養義務者，加害人對於第三人亦應負損害賠償責任
    。又不法侵害他人致死者，被害人之父母子女雖非財產上之
    損害亦得求賠償相當之金額。民法第192條第1、2項，第194
    條亦定有明文，茲將原告所受之損害及被告應賠償之金額，
    分別說明如後：
  1.殯葬費用：
    按殯葬費為收殮及埋葬費用，其賠償範圍以實際支出之費用
    ，並斟酌被害人當地之習俗、被害人身分、地位及生前經濟
    狀況決定之。原告乙○○為其配偶劉全發支出之殯葬費用計
    新臺幣（下同）199,320元，有收據可憑且屬必需，自應由
    被告等連帶負賠償責任。
  2.扶養費用：
    按直系血親間，互負扶養之義務；夫妻互負扶養之義務，其
    負扶養義務之順序與直系血親卑親屬同，民法第1114條第l
    款、第1116條之l前段亦分別定有明文。查原告乙○○、甲○○、戊○○分別為劉全發之配偶、父、母，依前開法條規
    定，劉全發對於乙○○、甲○○、戊○○負有扶養義務，則
    原告乙○○、甲○○、戊○○以劉全發之死亡，其受扶養之
    權利受有侵害請求被告依民法第192條第2項之規定，負損害
    賠償責任，於法自屬有據：
    (1)原告乙○○部分：原告乙○○為39年12月15日生，於97年
      11月21日訴外人劉全發死亡時為57歲又11月餘，依內政部
      之平均壽命表，則原告尚有餘命25.44年，以25年計算另
      95年度扶養親屬寬減額為74,000元，是原告得請求之扶養
      費為l,220,979元【依年別5%複式霍夫曼計算法（第一年
      不扣除中間利息）】。
    (2)原告甲○○部分：原告甲○○為24年3月31日生，於本件
      車禍發生之97年11月21日，年73歲又7月餘，依前開平均
      壽命表則原告甲○○尚有餘命11.63年，以11年計算另95
      年度扶養親屬寬減額為74,000元，是原告請求之扶養費依
      霍夫曼計算法為661,926元。
    (3)原告戊○○部分：原告戊○○為22年11月22日生，於本件
      侵權行為發生之97年11月21日為74歲，依前開平均壽命表
      則原告戊○○尚有餘命12.78年，以12年計算依前開計算
      方式，是原告戊○○得請求扶養費為709,668元。
  3.慰撫金：
    訴外人劉全發一生儉樸刻苦，父母配偶均賴其維生，未料竟
    於97年11月21日因被告賢鑫公司未盡選任監督之責，讓其受
    僱人即被告丁○○酒後駕車且違反道路交通安全規則致劉全
    發車禍致死，其配偶即原告乙○○、其子即原告己○○、其
    父即原告甲○○、其母即原告戊○○，原告喪夫、喪父、喪
    子，其情堪憐，精神上所受之打擊與痛苦，實非筆墨所能形
    容於萬一，爰依法請求被告等連帶賠償原告4人每人精神慰
    藉金各600,000元。
(四)並聲明：1.被告應連帶給付原告乙○○1,820,299元、原告
    甲○○1,261,926元、原告戊○○1,209,669元、原告己○○
    600,000元，並均自起訴狀繕本送達之翌日起至清償日止按
    年息百分之5之利息。2.願供擔保請准宣告假執行。
二、被告則以：
(一)被告丁○○部分：伊未受雇於被告賢鑫公司，車子為伊所有
    ，另就喪葬費用部分無意見等語資為抗辯。並聲明：駁回原
    告之訴。
(二)被告賢鑫公司部分：被告丁○○之車輛為靠行，被告賢鑫公
    司與被告丁○○間並無僱傭關係，被告賢鑫公司應無賠償責
    任等語資為抗辯。並聲明：駁回原告之訴。
三、本院依民事訴訟法第271條之1規定準用第270條之1規定，整
    理並協議兩造簡化爭點結果，兩造不爭執事項及爭執要點如
    下：
(一)兩造不爭執事項：
  1.被告丁○○為大貨車司機，為從事駕駛業務之人，於97 年
    11月21日2時50分許，於飲用酒類後（酒測值0.31MG/L）竟
    仍駕駛車號IP-B91號營業大貨車，沿臺南縣關廟鄉埤頭村33
    -18號旁南北向道路由南往北方向行駛至埤頭村33-18號前設
    有閃光紅燈之交岔路口前（東西向道路），理應注意閃光紅
    燈表示「停車再開」，車輛應減速接近，先停止於交岔路口
    前，讓幹道車優先通行後認為安全時，方得續行，而依當時
    情形，又無不能注意之情事，竟疏未注意，未停止於交岔路
    口前而貿然右轉而未讓幹道車先行，遂遭沿埤頭村33-18 號
    前道路由西往東方向行駛，訴外人由劉全發所駕駛之Y9-793
    9號自小客車自後追撞（下稱系爭車禍事故），訴外人劉全
    發經送醫急救後（劉全發血液之酒精濃度為169MG/DL），於
    當日4時30分許，因多發性損傷合併顱腦損傷不治死亡。被
    告因系爭車禍事故經本院98年度交訴字第50號過失致死案件
    判決有期徒刑6月，如易科罰金，以1,000元折算壹日。
  2.系爭車禍事故經送請臺灣省臺南區車輛行車事故鑑定委員會
    鑑定結果，認定被告丁○○酒醉駕駛大貨車，支線道車未讓
    幹道車先行，為肇事主因；訴外人劉全發駕駛小客車，閃光
    黃燈號誌路口，未注意車前狀況，未減速慢行，為肇事次因
    。（臺灣省臺南區車輛行車事故鑑定委員會98年1月8日南鑑
    字第0985900088號函所附臺南區970941案鑑定意見書）
  3.原告甲○○、戊○○分別為訴外人劉全發之父母。原告甲○○係24年3月31日生、原告戊○○係22年11月22日生。原告
    甲○○、戊○○除劉全發之外，尚育有兩名子女。
  4.原告乙○○為訴外人劉全發之配偶，原告己○○為訴外人劉
    全發之子。原告乙○○係39年12月15日生、原告己○○係73
    年4月10日生。原告乙○○與劉全發育有1子即原告己○○。
  5.原告乙○○最高教育程度為小學肄業，現無工作，也無收入
    。原告己○○為國中畢業，目前從事餐飲業廚師，每月收入
    約28,000元。甲○○、戊○○均為小學畢業，現無工作，戊○○現領有老農年金每月6,000元。
  6.被告丁○○為國小畢業，之前為司機，平均每月約50,000元
    至60,000元，目前從事砍竹工人，每工作日收入約700元。
  7.原告因本件系爭車禍事故領有汽車強制責任險之保險金1,50
    0,000元，每位原告分配得375,000元。
  8.原告乙○○已支出劉全發之殯葬費用199,320元。
(二)兩造爭執要點：
  1.原告乙○○依侵權行為法律關係請求被告連帶給付殯葬費用
    199,320元，是否有理由？
  2.原告依侵權行為法律關係請求被告連帶給付原告乙○○扶養
    費1,220,979元、原告甲○○扶養費661,926元、原告戊○○
    扶養費709,668元，是否有理由？
  3.原告依侵權行為法律關係請求被告連帶給付每月原告各600,
    000元之精神慰撫金，是否有理由？
四、本院得心證之理由：
(一)被告丁○○就系爭車禍事故之發生，是否有過失：
  1.原告主張被告丁○○為大貨車司機，為從事駕駛業務之人，
    於97年11月21日2時50分許，於飲用酒類後（酒測值0.31MG
    /L）竟仍駕駛車號IP-B91號營業大貨車，沿臺南縣關廟鄉埤
    頭村33 -18號旁南北向道路由南往北方向行駛至埤頭村33-1
    8號前設有閃光紅燈之交岔路口前（東西向道路），理應注
    意閃光紅燈表示「停車再開」，車輛應減速接近，先停止於
    交岔路口前，讓幹道車優先通行後認為安全時，方得續行，
    而依當時情形，又無不能注意之情事，竟疏未注意，未停止
    於交岔路口前而貿然右轉而未讓幹道車先行，遂遭沿埤頭村
    33-18號前道路由西往東方向行駛，訴外人由劉全發所駕駛
    之Y9-7939號自小客車自後追撞，訴外人劉全發經送醫急救
    後（劉全發血液之酒精濃度為169MG/DL），於當日4時30 分
    許，因多發性損傷合併顱腦損傷不治死亡。被告因系爭車禍
    事故經本院98年度交訴字第50號過失致死案件判決有期徒刑
    6月，如易科罰金，以1,000元折算壹日等情，為被告所不爭
    執，並經本院依職權調取本院98年度交訴字第50號過失致死
    刑事案件卷宗核閱屬實，復有臺南縣警察局歸仁分局道路交
    通事故現場圖、道路交通事故調查報告表（一）（二）各1
    紙、刑法第185條之3案件測試觀察紀錄表、交通事故當事人
    酒精測定紀錄表、道路交通事故現場蒐證照片50張、97年11
    月21日勘驗筆錄、臺灣臺南地方法院檢察署相驗屍體證明書
    暨檢驗報告書、國立成功大學醫學院附設醫院乙種診斷證明
    書1紙附於上開卷宗可憑，原告此部分主張自堪信為真實。
  2.按汽車駕駛人飲用酒類或其他類似物後其吐氣所含酒精濃度
    超過每公升○‧二五毫克或血液中酒精濃度超過百分之○‧
    ○五以上，不得駕車，道路交通安全規則第114條第2款定有
    明文；再按行至無號誌或號誌故障而無交通指揮人員指揮之
    交岔路口，支線道車應暫停讓幹線道車先行，道路交通安全
    規則第102條第2款著有明文。經查被告丁○○為通過汽車駕
    駛執照考試之駕駛人，合格取得汽車駕駛執照，自應知曉上
    開道路交通安全規定，並應予注意之；次查，系爭車禍事故
    發生當時天候晴、夜間有照明、路面乾燥無缺陷、視距良好
    ，有上開道路交通事故調查報告表（一）及道路交通事故現
    場蒐證照片50張附於上開刑事卷宗可參，被告丁○○飲用酒
    類後，其吐氣所含酒精濃度為0.31MG/L，本不得駕車卻仍駕
    車，且被告丁○○行經系爭車禍發生路段，本應讓幹線道車
    先行，而當時應無不能注意之情形，竟未注意致發生系爭車
    禍事故，被告丁○○有過失應堪認定，且被告丁○○肇事與
    訴外人劉全發之死亡結果間，復具有相當因果關係，亦足認
    定。原告主張被告應依侵權行為法律關係，對原告負損害賠
    償責任，自堪採信。
(二)被告賢鑫運通有限公司是否應與被告丁○○連帶負賠償責任
    ：
  1.按受僱人因執行職務，不法侵害他人之權利者，由僱用人與
    行為人連帶負損害賠償責任，民法第188條第1項定有明文。
    次按當事人主張有利於己之事實者，就其事實有舉證責任，
    民事訴訟法第277條定有明文。查本件原告主張被告丁○○
    係受僱於被告賢鑫公司云云，惟為被告所否認，辯稱被告賢
    鑫公司與丁○○間無僱傭關係，被告丁○○僅將車輛靠行於
    被告賢鑫公司等語，並提出被告賢鑫公司、丁○○於95年12
    月13日訂立之「汽車運輸業接受自備車輛靠行自行營業者委
    託服務契約書」為證，則依上開說明，原告自應就其主張被
    告丁○○係受僱於被告賢鑫公司一節負舉證責任。
  2.查上開IP-B91號營業大貨車係被告丁○○出資購買，登記為
    被告賢鑫公司名下，被告間並訂有汽車運輸業接受自備車輛
    靠行自行營業者委託服務契約書，為兩造所不爭，並有被告
    賢鑫公司提出上開委託服務契約書影本在卷可稽。依該委託
    服務契約書所載，被告丁○○將其所有之IP-B91號營業大貨
    車以賢鑫公司名義，使用賢鑫公司營業車額，申領牌照，靠
    行自行經營汽車運輸服務業務，並委託賢鑫公司代辦車輛牌
    照之申領、換發、繳銷、檢驗及各種異動登記、車輛使用牌
    照稅、燃料使用費、營業稅、所得稅、違規罰鍰及相關規費
    之申報繳納等業務，有該委託服務契約書影本在卷可稽，可
    見被告賢鑫公司、丁○○間並無僱傭關係存在。況本院依職
    權取調被告丁○○勞工保險之被保險人投保資料，被告丁○○之投保單位係高雄縣汽車駕駛員職業工會，並非被告賢鑫
    公司，有本院勞保局電子閘車查詢作業單附卷可稽；再依本
    院依職權取調被告丁○○之財產所得資料，亦無來自被告賢
    鑫公司給付之薪資，此亦有稅務電子閘門財產所得調件明細
    表附卷可憑，此外，原告亦未能舉證證明被告間有僱用關係
    存在，是以，原告主張依民法第188條第1項規定，被告賢鑫
    公司應與被告丁○○負連帶賠償責任云云，即無可採。
(三)原告請求被告賠償之項目及數額是否正當：
    按因故意或過失，不法侵害他人權利者，負損害賠償責任；
    又汽車、機車或其他非依軌道行駛之動力車輛，在使用中加
    損害於他人者，駕駛人應賠償因此所生之損害；不法侵害他
    人致死者，對於支出殯葬費之人，亦應負損害賠償責任；被
    害人對於第三人負有法定扶養義務者，加害人對於該第三人
    亦應負損害賠償責任；而不法侵害他人致死者，被害人之父
    、母、子、女及配偶，雖非財產上之損害，亦得請求賠償相
    當之金額；民法第184條第1項前段、第191條之2、第192條
    第1項、第2項、第194條分別定有明文。本件原告乙○○、
    己○○、甲○○、戊○○分別為訴外人劉全發之配偶、子、
    父、母，有戶口名簿在卷可稽，本件被告丁○○對原告應負
    侵權行為損害賠償責任，已如前述，至原告得請求損害賠償
    之範圍，說明如下：
  1.原告乙○○請求之項目及數額應否准許，分述如下：
    (1)殯葬費用199,320元部分：
      原告乙○○主張支出殯葬費用199,320元，並提出慈安禮
      儀社收據1紙、阿富慈安葬儀禮品社收據5紙為證，且為被
      告所不爭執，堪信為真實，原告乙○○此部分請求應予准
      許。
    (2)扶養費1,220,979元部分：
      按夫妻互負扶養之義務，其受扶養權利之順序與直系血
        親尊親屬同，民法第1116條之1定有明文。直系血親尊
        親屬受扶養權利之順序，雖不以無謀生能力為必要，惟
        依民法第192條第2項規定，向加害人請求扶養費損害賠
        償，依民法第1117條之規定，仍須以不能維持生活者為
        限，始得向加害人請求賠償。又扶養費之支出，係依時
        日之經過漸次給付，倘被害人請求為一次給付，應依霍
        夫曼式計算法按週年利率5%扣除中間利息。
      查原告乙○○為39年12月15日出生，系爭車禍事故發生
        時（即97年11月21日）為57歲，依其自承：現無工作，
        業據其陳明在卷，又原告乙○○名下有房屋1棟、土地1
        筆，97年度有利息所得91,029元，有戶籍謄本及本院依
        職權調取之稅務電子閘門財產所得調件明細表附卷可參
        。雖原告乙○○有上開年度所得，惟平均每月僅約有
        7,586元之收入，尚未達行政院主計處公佈97年臺灣地
        區平均每人每月消費支出之金額17,547元，原告乙○○
        復自陳其無工作，堪認原告乙○○所得收入為未達能維
        持生活之程度，則原告乙○○請求被告丁○○賠償扶養
        費，應屬有據。
      又按扶養之程度，應按受扶養權利者之需要，與負扶養
        義務者之經濟能力及身分定之，民法第1119條定有明文
        。原告乙○○主張以95年度扶養親屬寬減額每年74,000
        元作為本件扶養費計算之標準，自屬合理。再依97年臺
        灣地區簡易生命表核計，57歲女性之平均餘命為27.35
        年，有97年臺灣地區簡易生命表在卷足佐；然本件原告
        乙○○僅請求25年之扶養費，且原告乙○○除被害人劉
        全發外，尚有1名子女，原告乙○○之子應共同負擔對
        原告之扶養義務，則被害人劉全發對原告乙○○之扶養
        義務應僅占全體扶養義務人之1/2，是依此計算，並依
        霍夫曼式計算法扣除中間利息，原告乙○○得請求被告
        賠償25年之扶養費金額610,490元【年別5%複式霍夫曼
        計算法（第一年不扣除中間利息），其計算式：[74000
        *16.00000000（此為應受扶養25年之霍夫曼係數）]÷
        2=610,490（小數點以下四捨五入）】，原告乙○○請
        求之扶養費於此範圍內，為有理由，至原告乙○○逾此
        部分之請求，即屬無據。
  2.原告甲○○請求扶養費661,926元部分：
    (1)按直系血親相互間互負扶養之義務，民法第1114條第1款
      定有明文。直系血親尊親屬受扶養權利之順序，雖不以無
      謀生能力為必要，惟依民法第192條第2項規定，向加害人
      請求扶養費損害賠償，依民法第1117條之規定，仍須以不
      能維持生活者為限，始得向加害人請求賠償。又扶養費之
      支出，係依時日之經過漸次給付，倘被害人請求為一次給
      付，應依霍夫曼式計算法按週年利率5%扣除中間利息。
    (2)原告甲○○為24年3月31日生，系爭車禍發生時為73歲，
      依其自承：現無工作，業據其陳明在卷，又原告甲○○名
      下無財產，97年度有薪資所得1,500元，此經本院依職權
      取調原告甲○○稅務電子閘門財產所得調件明細表及勞保
      局電子閘門查詢作業單在卷可憑，足徵依原告甲○○目前
      之工作收入、健康情形及財產狀況，尚不能維持其生活，
      須被害人劉全發履行法定扶養義務。是原告甲○○自應有
      請求其法定扶養義務人扶養之權利，則原告甲○○依民法
      第192條第2項規定，請求被告負損害賠償責任，即屬有據
      。
    (3)原告甲○○主張以95年度扶養親屬寬減額每年74,000元作
      為本件扶養費計算之標準，尚為合理，再依依97年臺灣地
      區簡易生命表核計，73歲男性之平均餘命為12.21年，然
      本件原告只請求11年之扶養費，且原告甲○○除被害人劉
      全發外，尚有其他2名子女，原告甲○○之2名子女應共同
      負擔對原告甲○○之扶養義務，至於原告戊○○其年歲已
      70多歲，且依其後述之財產狀況並無扶養原告甲○○之能
      力，則被害人劉全發對原告甲○○之扶養義務應僅占全體
      扶養義務人之1/3。是依此計算，並依霍夫曼式計算法扣
      除中間利息，原告甲○○得請求被告賠償11年之扶養費金
      額為220,642元【年別5%複式霍夫曼計算法（第一年不扣
      除中間利息），其計算式：[74000*8.00000000（此為應
      受扶養11年之霍夫曼係數）]÷3=220,642（小數點以下四
      捨五入）】，原告甲○○請求之扶養費於此範圍內，為有
      理由，至原告甲○○逾此部分之請求，即屬無據。
  3.原告戊○○請求扶養費709,668元部分：
    (1)原告戊○○為22年11月22日生，系爭車禍發生時為74歲，
      依其自承：現無工作，每月領有老農年金6,000元，業據
      陳明在卷，又原告戊○○名下有1棟房屋、2筆土地，97年
      度無薪資所得，此經本院依職權取調原告戊○○稅務電子
      閘門財產所得調件明細表及勞保局電子閘門查詢作業單在
      卷可憑，足徵依原告戊○○目前之工作收入、健康情形及
      財產狀況，尚不能維持其生活，須被害人劉全發履行法定
      扶養義務。是原告戊○○自應有請求其法定扶養義務人扶
      養之權利，則原告依民法第192條第2項規定，請求被告負
      損害賠償責任，即屬有據。
    (3)原告戊○○主張以95年度扶養親屬寬減額每年74,000元作
      為本件扶養費計算之標準，尚為合理，再依依97年臺灣地
      區簡易生命表核計，74歲女性之平均餘命為13.54年，然
      原告戊○○只請求12年之扶養費，且原告戊○○除被害人
      劉全發外，尚有其他2名子女，原告戊○○之2名子女應共
      同負擔對原告戊○○之扶養義務，至於原告甲○○其年歲
      已70多歲，且依其前述之財產狀況並無扶養原告戊○○之
      能力，則被害人劉全發對原告戊○○之扶養義務應僅占全
      體扶養義務人之1/3。是依此計算，並依霍夫曼式計算法
      扣除中間利息，原告戊○○得請求被告賠償12年之扶養費
      金額為236,556元【年別5%複式霍夫曼計算法（第一年不
      扣除中間利息），其計算式：[74000 *9.00000000（此為
      應受扶養12年之霍夫曼係數）]÷3=236,556（小數點以下
      四捨五入）】，原告戊○○請求之扶養費於此範圍內，為
      有理由，至原告戊○○逾此部分之請求，即屬無據。
  4.原告每人各請求精神慰撫金600,000元部分：
    按不法侵害他人致死者，被害人之父、母、子、女及配偶，
    雖非財產上之損害，亦得請求賠償相當之金額。民法第194
    條定有明文。次按非財產上損害之慰撫金數額，究竟若干為
    適當，應斟酌兩造身分、地位及經濟狀況，俾為審判之依據
    。查原告乙○○、己○○、甲○○、戊○○因被害人劉全發
    之死亡各請求600,000元之精神慰撫金，本院審酌原告乙○○為小學肄業，現無工作、亦無收入，有房屋1棟、土地1筆
    ，財產總額2,731,100元；原告己○○為國中畢業，目前從
    事餐飲業廚師，每月收入約28,000元，名下有95年出廠之汽
    車1部；原告甲○○為小學畢業，現無工作、亦無收入，名
    下亦無財產；原告戊○○為小學畢業，現無工作，每月領有
    老農年金6,000元，名下有房屋1棟、土地2筆，財產總額
    12,212,000元；被告丁○○為國小畢業，之前為司機，平均
    每月約50,000元至60,000元，目前從事砍竹工人，每工作日
    收入約700元，名下有84年出廠之汽車1部等情，為業據原告
    陳明在卷，並經本院依職權取調兩造之稅務電子閘門財產所
    得調件明細表等在卷可稽。本院斟酌兩造前述身分、社會地
    位、學識、經濟狀況，及被害人劉全發於系爭車禍事故發生
    時為53歲，被害人劉全發為原告乙○○之夫、原告己○○之
    父、原告甲○○、戊○○之子，原告乙○○突遭被害人劉全
    發意外身亡噩耗，頓失終身伴侶，精神上自應受有相當之痛
    苦，又被害人死亡時，原告己○○雖已成年，然喪父之慟，
    不言可喻，原告甲○○、戊○○突失愛子，自堪信其等均受
    有相當之精神痛苦等情，認原告所受之非財產上損害，原告
    乙○○、甲○○、戊○○、己○○各以540,000元為適當，
    原告請求之精神慰撫金於此範圍內，為有理由，逾此部分之
    請求，即屬無據。
(四)合計以上原告所受損害金額，原告乙○○部分為1,349,810
    元【計算式：殯葬費用199,320元＋扶養費610,490元＋精神
    慰撫金540,000元＝1,349,810元】，原告己○○部分為540,
    000元，原告甲○○部分為760,642元【計算式：扶養費220,
    642元＋精神慰撫金540,000元＝760,642元】，原告戊○○
    部分為776,556元【計算式：扶養費236,556元＋精神慰撫金
    540,000元＝776, 556元】。
(五)惟按損害之發生或擴大，被害人與有過失者，法院得減輕賠
    償金額或免除之，民法第217條第1項定有明文。又按汽車行
    駛時，駕駛人應注意車前狀況，並隨時採取必要之安全措施
    。汽車駕駛人飲用酒類或其他類似物後其吐氣所含酒精濃度
    超過每公升○‧二五毫克或血液中酒精濃度超過百分之○‧
    ○五以上。不得駕車，道路交通安全規則第94 條第3項、第
    114條第2款分別定有明文。經查：本件被告丁○○酒醉駕駛
    大貨車致發生系爭車禍事故，固有過失，惟原告之被繼承人
    劉全發為酒醉駕駛小客車（其於車禍發生後經送醫急救時之
    酒精濃度為169MG/DL，換算為呼氣酒精濃度為0.845MG/L）
    ，於閃光黃燈號誌路口，未注意車前狀況，未減速慢行致發
    生系爭車禍事故，又本件經送臺灣省臺南區車輛行車事故鑑
    定委員會鑑定結果，亦認：被告丁○○酒醉駕駛大貨車，
    支線道車未讓幹道車先行，為肇事主因；訴外人劉全發酒
    醉駕駛小客車，閃光黃燈號誌路口，未注意車前狀況，未減
    速慢行，為肇事次因，有該會臺南區970941案鑑定意見書附
    於上開刑事卷可稽。是以，應堪認被害人劉全發對系爭車禍
    事故之發生，亦有過失，本院斟酌上開車禍發生情形，認被
    告丁○○應負擔本件車禍肇事責任百分之60，被害人劉全發
    百分之40為適當，即應減輕被告丁○○賠償金額百分之40
    。從而，依過失相抵之法則，原告乙○○得請求被告丁○○
    賠償之金額為809,886元【計算式：1,349,810×60%＝809,
    886】，原告己○○得請求之金額為324,000元【計算式：
    540,000×60%＝324,000】，原告甲○○得請求之金額為
    456,385元【計算式：760,642×60%＝456,385，元以下四捨
    五入】，原告戊○○得請求之金額為465,934元【計算式：
    776,556×60%＝465,934，元以下四捨五入】。
(六)按保險人依本法規定所為之保險給付，視為被保險人損害賠
    償金額之一部分；被保險人受賠償請求時，得扣除之。強制
    汽車責任保險法第32條定有明文。本件原告各領取強制責任
    險保險給付375,000元，業據原告陳明在卷，應自各原告所
    得向被告丁○○請求之金額中扣除。是原告乙○○得請求被
    告丁○○給付之金額為434,886元【計算式：809,886－375,
    000＝434,886】，原告甲○○得請求之金額為81,385元【計
    算式：456,385－375,000＝81,385】，原告戊○○得請求之
    金額為90,934元【計算式：465,934－375,000＝90,934】，
    原告己○○部分扣除強制保險之給付後，其所得之數額已較
    其應得之賠償為多，則原告己○○於本件請求被告再為給付
    ，自無理由，不應准許。
(七)末按給付無確定期限者，債務人於債權人得請求給付時，經
    其催告而未為給付，自受催告時起，負遲延責任；其經債權
    人起訴而送達訴狀，或依督促程序送達支付命令，或為其他
    相類之行為者，與催告有同一之效力；遲延之債務，以支付
    金錢為標的者，債權人得請求依法定利率計算之遲延利息；
    應付利息之債務，其利率未經約定，亦無法律可據者，週年
    利率為百分之5；民法第229條第2項、第233 條第1項前段及
    第203條定有明文。經查，本件損害賠償之債並無確定給付
    期限，是以起訴狀繕送本之送達代替催告者，債務人雖於受
    催告之日起即負遲延責任，惟法定遲延利息之給付期間，既
    係以「日」定期間，參諸民法第120條第2項規定，其始日（
    即催告日）自不算入，是債務人所負遲延利息給付義務之起
    算日，自應自起訴狀繕本送達之翌日起算。原告請求自起訴
    狀繕本送達之翌日起依週年利率百分之5計算之遲延利息，
    自為法之所許，惟本院98年度交附字第59號刑事附帶民事訴
    訟起訴狀並未未合法送達被告丁○○之住所，爰以本院99年
    6 月1日兩造言詞辯論期日為被告丁○○受原告本件請求之
    催告時間，故原告請求自該日之翌日即99年6月2日起依週年
    利率百分之5計算之遲延利息，自屬有據。
五、綜上，原告本於侵權行為之法律關係，請求被告應依序分別
    給付原告乙○○434,886元、原告甲○○81,385元、原告戊○○90,934元，及均自即99年6月2日起均至清償日止，按週
    年利率百分之5計算之利息，為有理由，應予准許。至原告
    逾前開範圍所為請求，為無理由，應予駁回。
六、原告陳明願供擔保以代釋明，聲請宣告假執行，經核原告勝
    訴部分，合於法律之規定，爰酌定相當之擔保金額宣告之；
    至原告敗訴部分，其假執行之聲請，因其訴被駁回而失所附
    麗，不能准許，併予駁回。
七、結論：原告之訴為一部有理由、一部無理由，依民事訴訟法
    第79條、第85條第1項前段、第390條第2項，判決如主文。
中    華    民    國    99    年    7     月    20    日
                  民事第二庭    法      官  翁金緞
以上正本證明與原本無異。
如對本判決上訴，須於判決送達後20日內向本院提出上訴狀。
中    華    民    國    99    年    7     月    20    日
                                書記官  彭建山

司法院資訊處製作；財團法人民間司法改革基金會備份。
